臺灣高等法院刑事裁定　　　　　　　　　　　　　　九十一年度交抗字第三一九號
　　抗　告　人
　　即受處分人
　　即 異議 人　甲○○
右抗告人因違反道路交通管理處罰條例案件，不服臺灣基隆地方法院中華民國九十一
年三月七日裁定（九十年度交聲更(一)字第三號）提起抗告，本院裁定如左：
    主      文
抗告駁回。
    理      由
一、按汽車行駛高速公路前，應妥為檢查車輛；在行駛途中，不得有車輪脫落或輪胎
    膠皮脫落情形；汽車在行駛途中，因機件故障或其他緊急情況無法繼續行駛時，
    應須滑離車道，在路肩上停車待援，高速公路交通管制規則第十三條第二款及第
    十四條第一項前段分別定有明文。又「汽車行駛於高速公路或設站管制之道路，
    而不遵管制之規定者，處汽車駕駛人新台幣三千元以上六千元以下罰鍰」、「汽
    車駕駛人有左列各款所列條款之一者，除依原條款處罰鍰外，並予記點：一、有
    第三十三條：：情形之一者，各記違規點數一點」道路交通管理處罰條例第三十
    三條第一項、第六十三條第一項第一款亦有明定。次按交通警員掣單舉發違反道
    路交通管理處罰條例所列之違規事實，本質上為行政處分，係公務員基於職務上
    權力，依法就特定之具體事件所為具公法上效果之單方行政行為，基於公務員為
    公法上行為具有公信力之原則，該行政處分當可被推定為真正，其據以依法處分
    之事實認定亦為正確無誤，此與民事訴訟法第三百五十五條第二項規定：「文書
    依其程式及意旨得認作公文書者，推定其為真正」之情形相同，本此公信原則，
    乃立法者賦予行政機關制定違反道路交通事件統一裁罰標準及處理細則，使執勤
    警員得當機處分（如該細則第二十三條）以達其維護交通秩序、安全之行政目的
    ，反之，若謂公務員一切行政行為均需預留證據以證其實，則國家行政勢必窒礙
    難行，且本件現場舉發員警與異議人素昧平生，並無仇隙，衡情當無設詞攀誣、
    濫予舉發之理，且到庭具結證述明確，本件既無任何證據足證警員有捏造事實、
    違法取締之情事，則執勤警員本其維護交通秩序、安全職責所為之舉發，自應受
    到合法、正確之推定。
二、本件受處分人甲○○於民國九十年三月二十二日下午一時三十六分許駕駛車號Ａ
    Ｖ－五四三號營業大客車，在國道一號高速公路南向二九五公里處，因右後輪爆
    胎仍繼續行駛，為警舉發，經原處分機關依道路交通管理處罰條例第三十三條第
    一項之規定，裁處罰鍰新台幣六千元並記違規點數一點等情，雖受處分人於原審
    異議狀中辯以當日上開拖車右後軸外輪係因該車進行中內胎突遭異物刺破，致輪
    胎洩氣，係行進中遭路上異物刺破輪胎，僅內胎毀損，並無輪胎爆破一事云云，
    但查：
  (一)卷附舉發違反道路交通管理事件通知單上，固僅記載「右後輪爆胎仍繼續行駛」
    ，惟卷附舉發單位之內政部警政署國道高速公路警察局第四警察隊，則於九十年
    四月二十日，以公警國四交字第五一一五號函，其意旨略以該隊執勤警員於當日
    巡邏中，「排除多片輪胎皮；當巡邏到同向二九五公里處，發現該車拖掛ＣＡ〡
    六七號拖車，低速行駛於外側車道，經攔車稽查，發現該車係因拖吊車右後軸輪
    胎爆破，致輪胎皮掉落外側車道及路肩」等語。準此，可見不論係爆胎或異物刺
    破輪胎，其輪胎皮已經脫落，自應停車待援，或修復輪胎再行行駛，異議人既未
    依規定而繼續行駛，任令輪胎皮掉落車道，已然違背規定，自不能僅因上述舉發
    單上，僅簡單記載「右後輪爆胎仍繼續行駛」，即得據以免責。
  (二)證人即當時執行取締工作之警員施寶文具結證稱：「（何處發現有掉落的輪胎皮
    ？）從南下二九二公里處就發現有塞車，在二九三公里處發現有輪胎皮掉落在外
    側路肩上，我們一路排除輪胎皮，一路南下尋找肇事車輛，在二九三公里處發現
    異議人駕駛的車輛在外側車道上緩慢的行駛，我們因該處的路肩狹小，不敢攔下
    異議人的車，跟到了二九五公里戰備跑道處，才將異議人的車攔停在路肩，攔下
    後發現異議人的拖車右後側第一組內側的輪胎爆胎。」、「（當時該隻輪胎之情
    形如何？）該隻輪胎的外胎一部分掉落，整個輪胎呈現凹陷狀態，也沒有看到有
    充氣的內胎存在，所以才依規定告發該車。」（見原審更(一)卷第十二頁正面）。
    證人張毓成另具結證稱：「當時我們查獲時異議人所駕駛車輛的右後側前方的內
    側輪胎外胎部分已經破裂脫落，當時整個輪胎都沒有氣了。」（見原審更(一)卷第
    十三頁正面），核與前揭高速公路警察局函文意旨相符，足證異議人所駕駛之拖
    車右後側輪胎確已爆破脫落，且已達無法繼續行駛程度等事實。又異議人雖提出
    弘益輪胎行所出具之委託服務單和證人即當時替異議人維修輪胎之柯瑞益為證，
    以證明僅有內胎破掉，確無輪胎爆破等情，然查：
    1.該弘益輪胎行委託服務單固有記載服務項目新內胎而無外胎之服務記載，惟此
      亦僅能證明該拖車有換新內胎之事實，但不足以反證其無外胎爆破之事實。
    2.況證人即負責維修該車胎之柯瑞堂於原審到庭證稱：「（修那個車胎？）板架
      右後方外側輪胎」、「（只有處理這個輪胎？）是，其他輪胎都沒有動到：：
      」等語（均見原審更(一)卷第二十七頁正面），則與處理之警員所證述爆破之輪
      胎並非同一。又證人柯瑞堂另證稱：「（當時是換胎還是補胎？）當時外胎沒
      有壞，是補內胎」云云，則與弘益輪胎行委託服務單記載服務項目為「新內胎
      」亦有不符，則證人柯瑞堂之證述無外胎修補云云，尚難據為有利受處分人之
      認定，其提出之服務單自亦不足以證明其主張之事實為真，此外，復查無其他
      證據證明警員有捏造事實，濫行舉發情事，原處分機關所為前揭裁處，並無不
      合。原審因予駁回異議，核無違誤，抗告意旨仍執前詞，指摘原裁定不當，為
      無理由，應予駁回。
三、據上論斷，應依道路交通案件處理辦法第二十六條，刑事訴訟法第四百十二條裁
    定如主文。
中    華    民    國    九十一    年       五       月      二        日
                              臺灣高等法院刑事第十五庭
                                  審判長法  官  房  阿  生
                                        法  官  雷  元  結
                                        法  官  蔡  光  治
右正本證明與原本無異。
不得抗告。
                                        書記官  王  才  生
中    華    民    國    九十一    年       五       月        七        日
